【裁判字號】    94,易更,10
【裁判日期】    950306
【裁判案由】    毒品危害防制條例
【裁判全文】
臺灣高雄地方法院刑事判決              94年度易更字第10號
公  訴  人  臺灣高雄地方法院檢察署檢察官
被      告  乙○○
                    通訊地址：.
上列被告因毒品危害防制條例案件，經檢察官聲請簡易判決處刑
（94年度毒偵字第2816號），經本院認不宜以簡易判決處刑（94
簡字第3064號），改為通常程序審理，諭知免訴之判決（94年度
易字第1183號），嗣經檢察官不服提起上訴，臺灣高等法院高雄
分院乃於民國94年9 月7 日以94年度上易字第544 號判決，撤銷
原審判決發回本院更為審理，本院判決如下︰
    主  文
乙○○施用第二級毒品，處有期徒刑肆月，如易科罰金，以參佰
元折算壹日。
    事  實
一、乙○○前於民國93年間，因施用毒品案件，經本院以93年度
    毒聲字第198 號裁定送觀察、勒戒後，認無繼續施用毒品之
    傾向，於93年8 月24日觀察、勒戒執行完畢，而自臺灣高雄
    看守所附設勒戒處所釋放，並於同日由臺灣高雄地方法院檢
    察署檢察官以93年度毒偵緝字第448 號為不起訴處分。詎乙
    ○○仍不知悔改，竟於觀察、勒戒執行完畢釋放後5 年內，
    復基於施用第二級毒品之犯意，於94年2 月17日18時30分回
    溯24小時內之某時許，在不詳地點，施用第二級毒品甲基安
    非他命（聲請簡易判決處刑書誤載為安非他命）乙次。嗣於
    94年2 月17日18時30分許，經警通知到案採尿送驗，而乙○
    ○為警採集之尿液送驗結果，呈甲基安非他命陽性反應，始
    悉上情。
二、案經高雄市政府警察局前鎮分局報告臺灣高雄地方法院檢察
    署檢察官聲請簡易判決處刑。
    理  由
一、訊據被告乙○○矢口否認有被訴施用第二級毒品之犯行，辯
    稱：伊未施用第二級毒品甲基安非他命，因驗尿前，伊曾在
    友人位於高雄縣鳳山市○○路與中山路之1 間汽車旅館內，
    目睹友人施用第二級毒品甲基安非他命，可能因此致使自己
    尿液呈現甲基安非他命陽性反應云云。
二、經查：
  (一)被告於94年2 月17日18時30分許，為警通知到案採尿後，該
    採集之尿液檢體，經送長榮大學以酵素免疫分析法及氣相層
    析質譜儀法檢驗結果，呈甲基安非他命陽性反應，此有該醫
    院94年3 月4 日確認報告暨列管毒品人口尿液檢體採集送驗
    紀錄表（檢體編號：VＺ00000000000 號）各1 紙附卷可稽。
  (二)尿液檢驗結果之正確性受到諸多因素之影響，如檢體簽收、
    處理、分析、文件處理及各檢體驗單位所訂定之CUTOFFVALU
    E （或閾值）不同等，均會影響到最後結果之判讀，目前尿
    液中煙毒之檢驗方法分述如下：一般實驗室接到尿液煙毒檢
    驗申請時，第一步驟為利用免疫分析法做初步篩檢，如篩檢
    濃度小於CUTOFFVALUE 即判讀為陰性反應；如篩檢濃度大於
    CUTOFFVALUE ，則必須進一步做確認試驗，確認試驗方法之
    原理須異於篩檢方法之原理，確認試驗方法目前國內常用的
    方法計有免疫學分析法、TOXI-LAB（毒物層析法）、GC（氣
    體色層分析法）、GC/MS （氣體層析質譜儀分析法），依各
    實驗單位設備不同，選用方法而有不同，其精密度依次為GC
    /MS 優於GC優於TOXI-LAB（高雄醫學大學附設中和紀念醫院
    83年6 月14日函覆本院83年5 月9 日高仁刑公股字第9680號
    函參照）。再者，所謂「氣相層析質譜儀」包括「氣相層析
    儀」及「質譜儀」二部分，在「氣相層析儀」部分，其方法
    為將物質氣化後，再經分析管分離，由於各種物質之沸點及
    對管柱之吸附力不同，在經過檢測器（detector ）測 定後
    ，表現出不同的滯留時間（retension time），利用滯留時
    間來判定是何種物質；而「質譜儀」部分為檢測器，能將物
    質撞擊成碎片，記錄其質譜圖，因每個化合物之鍵結能力不
    同，故不同之物質會有其特定之質譜圖，因此在物質之判斷
    上有若指紋鑑定，因此，理論上如果扣除人為因素（例如檢
    體之間的污染）不與列計者，氣象層析質譜儀之精確度接近
    百分之百（行政院退輔會榮民總醫院83年3 月3 日函覆澎湖
    地方法院（83）北總內字第185 號函），是被告之尿液檢體
    ，經送長榮大學以前述酵素免疫學分析法及氣相層析質譜儀
    法交互檢驗，檢出被告尿液確含有甲基安非他命毒品之陽性
    反應，揆諸前揭說明，在排除偽陽性反應產生可能之情形下
    ，足以認定被告確曾於94年2 月17日18時30分回溯24小時內
    之某時許，施用第二級毒品甲基安非他命。況且，被告為警
    採集之尿液檢體，經檢驗出甲基安非他命濃度為10403ng/ml
    ，而安非他命濃度則為34914ng/ml，超出標準閾值500ng/ml
    高達20倍之多，若被告僅係在旁觀看友人施用第二級毒品甲
    基安非他命，而間接吸入部分含有甲基安非他命之煙氣，其
    尿液中之甲基安非他命濃度，自無可能高達10403ng/ml，是
    被告前揭所辯，無非係片面卸責之詞，要無可採。
  (三)被告前於93年間，因施用毒品案件，經本院以93年度毒聲字
    第198 號裁定送觀察、勒戒後，認無繼續施用毒品之傾向，
    於93年8 月24日觀察、勒戒執行完畢，而自臺灣高雄看守所
    附設勒戒處所釋放，並於同日由臺灣高雄地方法院檢察署檢
    察官以93年度毒偵緝字第448 號為不起訴處分等情，有臺灣
    高等法院被告前案紀錄表1 紙在卷可攷，是被告於94年2 月
    17日18時30分回溯24小時內之某時許，施用第二級毒品甲基
    安非他命之行為，既然係在93年8 月24日觀察勒戒執行完畢
    釋放後，5 年內再犯毒品危害防制條例第10條第2 項之罪，
    應依毒品危害防制條例第23條第2 項之規定，予以處罰。
  (四)按檢察官就犯罪事實之一部起訴，依同法第267 條規定，其
    起訴效力及於全部，審理事實之法院，對於實質上或裁判上
    一罪之全部犯罪事實，於宣判日前，既有審理之可能，即應
    予以審判，故確定判決之既判力，應及於最後審理事實法院
    宣示判決前發生之事實，亦即既判力對於時間效力之範圍，
    應以最後審理事實法院之宣判日為判斷之標準。又由於簡易
    判決程序不經言詞辯論，故並不經宣示判決程序（刑事訴訟
    法第455 條），而不經宣示之裁判必經合法送達始生效力，
    揆諸最高法院32年上字第2578號判例及最高法院84年度第四
    次刑事庭會議決議(一)意旨，就經言詞辯論之有罪判決，其確
    定判決之既判力時點，係以最後審理事實法院宣示判決時為
    準之理由，在於最後審理事實法院宣示判決後始行發生之事
    實，非該法院所得審判，則不經宣示之裁判，因必經合法送
    達始生效力，並因判決送達後，始生不可變更之效果，故簡
    易判決自應以判決最先送達於當事人之時，對外發生效力，
    而以之為該判決確定既判力範圍之時點（最高法院90年度臺
    非字第243 號判決意旨參照）。被告另案於93年10月22日晚
    間某時許及93年10月23日20時50分回溯72小時內之某時許，
    連續施用第二級毒品甲基安非他命，而涉犯毒品危害防制條
    例第10條第2 項之施用第二級毒品罪嫌，經臺灣高雄地方法
    院檢察署檢察官以93年度毒偵字第6428號聲請簡易判決處刑
    ，並經本院於94年1 月21日，以93年度簡字第6110號判處有
    期徒刑4 月，該簡易判決先於94年2 月14日送達檢察官收受
    ，再於同年3 月24日送達予被告，而該施用毒品案件，則於
    同年4 月27日確定，此有臺灣高雄地方法院檢察署檢察官93
    年度偵字第6428號聲請簡易判決處刑書、本院93年度簡字第
    6110號簡易判決書、該簡易判決送達予檢察官、被告之送達
    證書、前述被告前案紀錄表各1 份在卷可參。參照前揭說明
    ，被告前案所犯施用第二級毒品案件，雖於94年4 月27日始
    行確定，惟前案確定判決之既判力時點，仍應以最初送達於
    當事人即94年2 月14日送達於檢察官時為準，從而，被告本
    件施用第二級毒品甲基安非他命之時間，既然係在前案判決
    最初送達於檢察官後之94年2 月17日18時30分回溯24小時內
    之某時許所為，自非前案確定判決效力所及，附此敘明。
三、核被告所為，係犯毒品危害防制條例第10條第2 項之施用第
    二級毒品罪。被告持有第二級毒品後進而施用，其持有之低
    度行為應為施用之高度行為所吸收，故不另論其持有毒品罪
    。爰審酌被告前因施用毒品案件，經觀察、勒戒及不起訴處
    分之程序後，仍不知悛悔，不思戒除惡習，竟再次施用毒品
    自戕其身，且未能坦承施用毒品之犯行，顯然缺乏戒絕毒品
    之決心，惟其行為尚未害及他人等一切情狀，量處如主文所
    示之刑，並諭知易科罰金之折算標準，以資懲儆。
據上論斷，應依刑事訴訟法第299 條第1 項前段，毒品危害防制
條例第10條第2 項，刑法第11條、第41條第1 項前段，判決如主
文。
本案經檢察官甲○○到庭執行職務。
中    華    民    國    95    年    3     月    6     日
                  刑事第十庭  審判長法  官  徐美麗
                                    法  官  莊珮吟
                                    法  官  高增泓
以上正本證明與原本無異。
如不服本判決，應於收受送達後10日內向本院提出上訴書狀。
中    華    民    國    95    年    3     月    7     日
                                    書記官  林慧芬
附錄本判決論罪科刑法條全文：
毒品危害防制條例第10條
施用第1級毒品者，處6月以上5年以下有期徒刑。
施用第2級毒品者，處3年以下有期徒刑。


司法院資訊處製作；財團法人民間司法改革基金會備份。
